臺灣高等法院臺中分院民事判決　　　　 100年度訴易字第22號
原　　　告　鮑信弘
訴訟代理人　劉榮滄律師
被　　　告　莊彩蓮
訴訟代理人　黃柏霖律師
上列當事人間請求損害賠償事件，原告提起刑事附帶民事訴訟，
經本院刑事庭裁定移送（99年度交附民字第210號），本院於100
年5月31日言詞辯論終結，判決如下：
    主  文
被告應給付原告新台幣貳拾陸萬柒仟柒佰零陸元，及自民國100
年5月9日起至清償日止，按年息5%計算之利息。
訴訟費用由被告負擔。
原告假執行之聲請駁回。
    事實及理由
一、按訴之變更或追加，非經他造同意，不得為之。但擴張或減
    應受判決事項之聲明者，不在此限。民事訴訟法第446條第
    第1項定有明文。查原告原起訴請求被告應給付新台幣（下
    同）50萬元及法定遲延利息，嗣於本件審理中擴張本金之請
    求為1,265,760元，核屬擴張應受判決事項之聲明，依上開
    規定，毋庸經被告之同意，自得為之，合先敘明。
二、原告起訴主張：
  (一)被告於民國98年9月11日上午11時48分許，駕駛車牌號碼HZ-
    3809號自用小客車，沿台中縣太平市○○街由東往西方向行
    駛，行經台中縣太平市○○街與仁和街1巷之無號誌交岔路
    口時，本應注意車輛行經無號誌交岔路口時，應隨時採取必
    要之安全措施，而依當時天候晴、日間自然光線、柏油路面
    乾燥無缺陷、亦無障礙物、視距良好，並無不能注意之情事
    ，竟疏未注意車前狀況，復未減速慢行，即貿然通過該交岔
    路口。適有原告騎乘車牌號碼L6K-932號重型機車搭載訴外
    人陳富森，沿台中縣太平市○○街1巷由北往南方向行駛，
    亦行駛至該交岔路口，而遭被告駕駛之小客車撞及，原告之
    頭部先撞及小客車右上方擋風玻璃，因而人車倒地，受有頭
    部外傷併顱內出血、頭骨骨折及脾臟破裂之傷害，經國軍台
    中總醫院急救及手術治療。
  (二)而關於原告脾臟摘除與上開車禍是否具有因果關係一節，業
    經鈞院刑事庭檢具全案卷資料，送請國立台灣大學附設醫院
    鑑定，依該鑑定意見所載：「(1)脾臟破裂的原因，最常見為
    腹部鈍傷，另有一些罕見之原因亦會造成自發性脾臟破裂，
    如感染、長腫瘤及血管異常。脾臟也常因急速的減速（如車
    禍）而受傷，病人受到此種機轉之傷害時，腹部外觀不一定
    會有異常。(2)遲發性脾臟破裂於文獻中亦有記載，破裂的時
    間與受傷的時間二者距離從數天到數年之病例均曾見於文獻
    報告。(3)如果鮑先生在98年9月11日車禍後並無再一次受到
    外傷，並排除引發自發性脾臟破裂之原因，則鮑先生在98年
    9月22日之脾臟破裂，即為98年9月11日之車禍所引起。」等
    語，及傳訊相關證人張迪生、王定偉、鮑治生、鮑薏文結證
    結果，認定原告於98年9月11日車禍住院，98年9月18日出院
    ，98年9月22日再次住院切除脾臟之前，並無再一次受到外
    傷，亦無引發自發性脾臟破裂之原因（如長腫瘤、血管畸形
    或感染），原告於98年9月22日因脾臟破裂切除脾臟，係98
    年9月11日之車禍所引起；而判決被告因犯過失傷害致人重
    傷罪，處有期徒刑參月在案。
  (三)原告因本件車禍受有頭部外傷併顱內出血及頭骨骨折、脾臟
    破裂並出血性休克等嚴重傷害，有國軍台中總醫院附設民眾
    診療服務處98年9月18日及10日1日之診斷證明書可證；而原
    告車禍時就讀南開科技大學資訊工程學系，突遭此重傷，非
    但影響身體健康，身心更是受創至鉅，且因腦部受損，造血
    功能減弱致免疫系統失調，只得休學長期療養，父母親為看
    護獨子，亦停止麵攤生意達半年以上，損失至鉅。爰依民法
    第184條第1項前段、第193條第1項，及第195條第1項前段規
    定請求賠償如后：
    1.醫療費用：8,780元。
      此有國軍台中總醫院附設民眾診療服務處及中國醫藥大學
      附設醫院醫療費用收據可證。
    2.看護費：12萬元。
      原告自98年9月11日急診住院，98年9月18日出院，合計住
      院8日；嗣於98年9月22日復急診入院，98年10月1日出院，
      合計住院10日。因原告受傷嚴重，除住院時間外，出院返
      家後亦不宜走動，應靜養二個月，均需全日看護照顧，共
      計60日；而在此需看護照顧期間，由原告父親鮑治生看護
      30日（98年9月11日～98年10月11日），原告母親朱絹玉看
      護30日（98年10月11日～98年11月11日），每日看護費用
      為2,000元，共計12萬元。
    3.車損修護費用：5,400元。
      原告遭被告撞損之機車係訴外人鮑俐云所有，鮑俐云並已
      將修理費用得請求之5,400元債權讓與原告，爰在此一併請
      求。又原告機車僅是修理、更換零件，並未換新車，故應
      無折舊問題。
    4.精神慰撫金：150萬元。
      按精神慰撫金係以精神所受無形之痛苦為準，非如財產損
      失之價額可以計算，究竟如何始認為相當，自應審酌被害
      人及加害人地位、家況、並被害人所受痛苦之程度，與家
      屬之關係暨且其他一切情事，定其數額。查被告有兩處房
      屋可居住，身體健康有謀生能力，且經濟能力無匱乏之虞
      ；而原告原為身體健康之陽光大學生，期待美好的未來，
      惟遭此傷害事件，身心飽受折磨，因腦部受損，致課業吃
      重，切除脾臟亦造成免疫系統下降及造血功能受損，容易
      遭受病痛侵襲，痛苦無奈更非筆墨得以形容。然被告除了
      推卸責任，一句道歉也沒有，爰請求慰撫金150萬元，以
      期能彌補終身精神損失。
  (四)綜上所述，被告應給付原告共1,634,180元。惟因原告已向
    財團法人汽車交通事故特別補償基金會領取補償金368,420
    元，經扣除後，本件請求金額為1,265,760元。爰聲明求為
    判決：
    1.被告應給付原告1,265,760元，並自原告100年5月9日準備
      書狀(一)繕本送達日起至清償日止，按年息5%計算之利息。
    2.原告願供擔保，請准宣告假執行。
三、被告則辯以：
  (一)被告固不否認於上開時、地與原告發生車禍事件，造成原告
    受有頭部外傷併顱內出血，頭骨骨折等傷害，惟按起訴書犯
    罪事實之記載，系爭車禍之發生乃原告未注意車前狀況、及
    未暫停讓幹線道來車先行，即貿然駛入仁和街，致與被告之
    小客車右側前門部分發生碰撞；依台灣省車輛行車事故覆議
    鑑定委員會99年4月13日覆議字第0996201276號函說明二所
    載，原告駕駛重機車，行經無號誌交岔路口，支道車未暫停
    讓幹道車先行，為系爭車禍之肇事主因，被告則僅為肇事次
    因。
  (二)又原告於98年9月22日因腹痛急診發現脾臟破裂而切除，應
    與系爭車禍無關。按原告於98年9月11日因系爭車禍急診住
    院後，於國軍台中總醫院合計住院7日直至同年9月18日出院
    ，期間由專業醫生予以縝密治療，並未發現有脾臟破裂之異
    樣，原告於出院後四日始有腹痛產生，則原告脾臟破裂是否
    為本件車禍所致，即有相當懷疑存在；況國軍台中總醫院99
    年6月7日醫中企管字第0990002469號函說明二亦記載「鮑員
    於98年9月22日住院與98年9月11日之病情無關」等語，顯見
    ，原告嗣後脾臟破裂而切除，應與本件車禍無涉。
  (三)關於原告本件請求之金額：其中12萬元看護費用部分，應由
    原告證明需要看護之日期，且原告第一次住院時並無脾臟破
    裂之情形，依其診斷書記載僅有頭痛、頭暈等症狀，縱需看
    護，亦無全日看護之必要；至5,400元車損費用部分，則應
    予折舊，折舊率應為6成。又被告為高中畢業，名下無財產
    ，目前打零工，無固定收入，每月約1萬多元，無能力賠償
    原告。且按損害之發生或擴大，被害人與有過失者，法院得
    減輕賠償金額或免除之。民法第217條第1項定有明文。原告
    既為系爭車禍之肇事主因，應負7成之過失責任；是縱認被
    告應為賠償，依兩造過失比例，被告亦應僅負擔其中3成之
    責任。另原告因系爭車禍事故，已依強制汽車責任保險第40
    條第1項第2款規定，向財團法人汽車交通事故特別補償基金
    會請求補償368,420元，原告向被告為本件賠償請求時，被
    告自得依強制汽車責任保險法第30條規定，主張扣除原告已
    受領之368,420元補償金等語。
四、查原告主張被告於上揭時、地，駕駛車牌號碼HZ-3809號自
    用小客車，與原告所騎乘車牌號碼L6K-932號、搭載訴外人
    陳富森之重型機車發生碰撞，原告頭部先撞及自小客車右上
    方擋風玻璃而人車倒地，致受有頭部外傷併顱內出血、頭骨
    骨折等傷害，於同日經緊急送醫住院治療；原告雖於98年9
    月18 日出院，惟於同年月22日在住處因脾臟破裂而休克，
    再經送醫急救切除脾臟，而受有脾臟摘除之重傷害；原告因
    被告前揭過失行為所致傷害，共支出醫療費用8,780元；而
    被告上開過失重傷害犯行，經檢察官提起公訴後，經本院99
    年度交上易字第1315號刑事判決，處以有期徒刑3月，如易
    科罰金以1,000元折算一日而告確定等情，業據原告提出國
    軍台中總醫院附設民眾診療服務處98年9月18日、及10日1日
    之診斷證明書、國軍台中總醫院附設民眾診療服務處、及中
    國醫藥大學附設醫院醫療費用收據等件為證，並為被告所不
    爭執，復經本院調閱本院99年度交上易字第1315號過失重傷
    害刑事全卷查明屬實，堪信原告上開之主張為真實。
五、惟被告對原告主張其所受脾臟破裂而切除之重傷害，係本件
    車禍所造成，及本件車禍兩造之過失比例、看護費用數額、
    車損修護費用、精神慰撫金數額等節，則有所爭執，茲將本
    件爭執之點，逐一論述如下：
  (一)按行經無號誌之交岔路口，應減速慢行，作隨時停車之準備
    ；汽車行駛時，駕駛人應注意車前狀況及兩車併行之間隔，
    並隨時採取必要之安全措施。道路交通安全規則第93條第1項
    第2款、第94條第3項分別定有明文。查被告考領有適當之駕
    駛執照，業經道路交通事故調查報告表(二)載明在卷（見刑事
    98年度他字第5604號偵查卷第18頁背面），被告對上揭規定
    應知之甚詳，於駕車時依法即負有上開注意義務，而依道路
    交通事故調查報告表(一)所載：事故發生當時天候晴、日間自
    然光線、柏油路面乾燥無缺陷、亦無障礙物、視距良好等情
    （見上開偵查卷第18頁），被告並無其他不能注意之情事，
    詎被告駕駛小客車行經上開路段，竟疏未注意及此，於發現
    原告騎乘機車亦穿越該交岔路口，未能採取任何防避之安全
    措施，致小客車右前側車身撞及原告所騎乘機車之左前車頭
    ，使原告受有頭部外傷併顱內出血及頭骨骨折等傷害，被告
    應注意、並能注意、而未注意，自有過失甚明。況本件交通
    事故經送請臺灣省臺中縣區車輛行車事故鑑定委員會鑑定結
    果，亦認：「被告駕駛HZ-3809自用小客車行經無號誌岔路
    口，未注意車前狀況，未減速慢行，為肇事原因；原告駕駛
    L6K-932普通重型機車行經無號誌岔路口，未注意左方幹線
    道來車，為肇事原因」等語，有該會99年2月3日中縣鑑字第
    0995 500300號函檢送之鑑定意見書1份在卷可佐（見上開偵
    查卷第33至35頁）；再經送請臺灣省車輛行車事故覆議鑑定
    委員會鑑定結果，仍認：「被告駕駛自小客車，行經無號誌
    交岔路口，未減速慢行且未注意車前狀況，為肇事次因；原
    告駕駛重機車，行經無號誌交岔路口，支道車未暫停讓幹道
    車先行，為肇事主因」，亦有該會99年4月13日覆議字第099
    6201276號函1紙附於刑事卷內可稽（見刑事99年度偵字第47
    71號卷第7頁）；且經台灣台中地方法院刑事庭審理被告所
    涉上開過失傷害案件，當庭勘驗車禍肇事現場之監視畫面光
    碟結果：畫面從98年9月11日11時48分39秒至11時48分47秒
    ，被告駕駛小客車與原告騎乘機車，經過交岔路口均未減速
    慢行無訛等情（見刑事一審卷第13頁背面）；益證，被告確
    有上開所示之過失。而原告雖亦有汽車行至無號誌之交岔路
    口，支線道車未暫停讓幹線道車先行之過失，惟仍難解免被
    告上開之過失責任。
  (二)被告固不否認原告因本件車禍受有頭部外傷併顱內出血、頭
    骨骨折等傷害，惟就原告於98年9月18日出院後，嗣於同年
    月22日在住處因脾臟破裂而休克，再經送醫急救切除脾臟，
    而受有脾臟摘除之重傷害一節，則否認係本件車禍所造成。
    經查：國軍台中總醫院曾以99年6月7日醫中企管字第099000
    2469號函覆稱：「鮑員（即原告）於98年9月22日住院與98
    年9月11日之病情無關。」等語（見刑事一審卷第16頁）；
    又於法院再次函詢時覆稱：「二、鮑員於98年9月22日急診
    住院，主因為脾臟破裂併內出血，接受脾臟切除。三、根據
    病歷記載，該員於98年9月18日出院時，身體狀況並無跡象
    顯示有脾臟受傷，故這兩次住院是否有因果關係，實無法判
    定。」等語，有該院99年6月22日醫中企管字第0990002776
    號函在卷可佐（見刑事一審卷第103頁），是關於原告脾臟
    摘除與本件車禍間是否具有因果關係，國軍台中總醫院固表
    示無法判定之情；惟經本院刑事庭囑託國立臺灣大學附設醫
    院鑑定結果，則以：「(1)脾臟破裂的原因，最常見為腹部鈍
    傷，另有一些罕見之原因亦會造成自發性脾臟破裂，如感染
    、長腫瘤及血管異常。脾臟也常因急速的減速（如車禍）而
    受傷，病人受到此種機轉之傷害時，腹部外觀不一定會有異
    常。(2)遲發性脾臟破裂於文獻中亦有記載，破裂的時間與受
    傷的時間二者距離從數天到數年之病例均曾見於文獻報告。
    (3)如果鮑先生在98年9月11日車禍後並無再一次受到外傷，
    並排除引發自發性脾臟破裂之原因，則鮑先生在98年9月22
    日之脾臟破裂即為98年9月11日之車禍所引起。」等語，有
    國立臺灣大學醫學院附設醫院100年2月17日校附醫秘字第10
    00900614號函在卷可稽（見刑事二審卷第82至84頁）。依上
    開鑑定意見，可見脾臟破裂，腹部外觀不一定會有異常，遲
    發性脾臟破裂於文獻中亦有記載，破裂的時間與受傷的時間
    二者距離從數天到數年之病例均曾見於文獻報告。而查證人
    即原告第一次住院之主治醫師張迪生於本院刑事庭審理中結
    證稱：「第一次住院為何沒做其他部位檢查，因那時病患主
    述都是頭暈、頭痛、耳朵有流血，住院幾天狀況比較好以後
    ，腦壓增高症狀有減輕，進食並沒有講肚子不舒服或其他地
    方不舒服，所以才沒有做其他部位的檢查。」等語（見刑事
    二審卷第55、56頁），可見；原告發生車禍後，於第一次住
    院時，並未就腹部（胰臟）作檢查。則原告於發生本件車禍
    後，國軍台中總醫院並未就原告腹部（胰臟）作詳盡而特殊
    之檢查前，自不能僅以原告於第一次住院期間，其腹部外觀
    無異常或疼痛，即推論脾臟破裂切除與本件車禍無任何關聯
    性。又觀諸原告於98年9月22日因脾臟破裂摘除脾臟之化驗
    報告，並無長腫瘤、血管畸形或感染等情形，其當時之主治
    醫師王定偉亦於本院刑事庭審理時結證稱：「本次脾臟破裂
    的原因以外傷的機會最大」等語甚詳（見刑事二審卷第57至
    60頁），復有原告之病歷紀錄在卷足資佐證（見刑事一審卷
    第17頁至98頁）；而原告自98年9月18日出院後到98年9月22
    日再度住院之在家療養期間，並無外出、跌倒或受外力再度
    衝擊之情形，業據當時照顧其生活起居之證人即原告之父母
    鮑治生、鮑薏文於本院刑事庭審理中證述甚詳（見刑事二審
    卷第60、61頁），且衡以原告因本件車禍受有上揭傷勢，於
    剛出院時期尚需休養，外出之機率甚微；足見，原告於98年
    9月11日車禍住院，98年9月18日出院至98年9月22日再次住
    院切除脾臟之前，應無再次受到外傷之情形，亦無證據可資
    證明原告本身有自發性脾臟破裂之原因（如長腫瘤、血管畸
    形或感染）。則依上開國立臺灣大學附設醫院鑑定結果，堪
    認，原告於98年9月22日因脾臟破裂切除脾臟，係98年9月11
    日本件車禍所引致，亦即原告確因本件車禍受有上揭頭部外
    傷併顱內出血、頭骨骨折及脾臟破裂等傷勢，被告上開之過
    失行為與原告所受之傷勢間，自有相當因果關係至明。
  (三)按因故意或過失，不法侵害他人之權利者，負損害賠償責任
    ；汽車、機車或其他非依軌道行駛之動力車輛，在使用中加
    損害於他人者，駕駛人應賠償因此所生之損害；不法侵害他
    人之身體或健康者，對於被害人因此喪失或減少勞動能力或
    增加生活上之需要時，應負損害賠償責任。又不法侵害他人
    之身體、健康、名譽、自由、信用、隱私、貞操，或不法侵
    害其他人格法益而情節重大者，被害人雖非財產上之損害，
    亦得請求賠償相當之金額。民法第184條第1項前段、第191
    條之2前段、第193條第1項、第195條第1項分別定有明文。
    原告請求被告就上開侵權行為應賠償醫療費用、增加生活上
    支出之看護費用、車損修護費用及精神慰撫金，揆諸上開規
    定，並無不合。茲就原告請求賠償之上開各項金額，審酌析
    述如下：
    1.原告因本件事故支出醫療費用8,780元，業據其提出國軍
      台中總醫院附設民眾診療服務處、及中國醫藥大學附設醫
      院醫療費用收據為證，且為被告所不爭執（見本院卷第31
      至44頁、第51頁背面），自應准許之。
    2.看護費用部分：
      原告主張其因受傷嚴重，除住院時間外，出院返家後亦不
      宜走動，應靜養二個月，均需原告父母全日看護照顧，共
      計60日，爰以每日看護費用2,000元計算，請求12萬元之
      看護費用等語。查原告於98年9月11日因頭部外傷併顱內
      出血及頭骨骨折急診住院，並於當日住進加護病房，98年
      9月14日轉出加護房，合計住院8日後於98年9月18日出院
      ，出院後宜休養一個月，門診追蹤複查；嗣又於98年9月
      22日因脾臟破裂並出血性休克急診入院，剖腹行脾切除術
      ，住院10日後於98年10月1日出院，有國軍台中總醫院附
      設民眾診療服務處98年9月18日、及10日1日診斷證明書二
      紙在卷可稽（見本院卷第29、30頁）；足見，原告因本件
      車禍所受傷勢，尚非輕微，且於第一次治療出院後居家休
      養期間，復因脾臟破裂嚴重再度入院，則原告主張其因受
      傷嚴重，應靜養二個月，且須他人看護照顧等情，堪以採
      信。而原告上開住院期間（共計18日），因前揭傷勢住院
      接受治療，其主張於該期間內需專人全日看護照顧，應屬
      合理要求；至其出院後、居家休養期間，雖亦須他人看護
      照顧，惟因原告並未喪失自理生活起居之能力，其主張於
      居家休養期間亦須全日看護，尚非妥適，應認以半日看護
      ，始為適當。又按親屬代為照顧被害人之起居，固係基於
      親情，但親屬看護所付出之勞力並非不能評價為金錢，雖
      因二者身份關係而免除被害人之支付義務，惟此種基於身
      份關係之恩惠，自不能加惠於加害人，故由親屬看護時雖
      無現實看護費之支付，仍應認被害人受有相當於看護費之
      損害，得請求賠償，始符公平原則（最高法院94年台上字
      第1543號判決意旨參照）。則原告於上開住院及在家休養
      期間，雖由其父母照顧，並未實際支出看護費用，仍得請
      求其受有看護費用之損害。再原告主張之每日看護費用2,
      000元，核與目前醫院實務上看護費用之行情相符，而原
      告家人雖非專業護理人員，惟所花費心力及時間並不亞於
      專業人員，是原告主張以每日2,000元為計算本件看護費
      用之依據，亦為可採。綜上；原告請求上開住院18日期間
      之看護費，以每日2,000元計算，共計36,000元；而在家
      休養之42日期間（60日－18日＝42日），依半日所需看護
      費用1,000元計算，共計42,000元。合計原告得請求之看
      護費用總計為78,000元（36000＋42000＝78000），原告
      之請求於此範圍內，洵屬有據,應予准許；至逾此範圍部
      分之請求，則應予駁回。
    3.車損修護費用部分：
      原告主張其遭被告撞損之機車係訴外人鮑俐云所有，鮑俐
      云已將修理費用得請求之5,400元債權讓與原告，且原告
      機車僅是修理、更換零件，並未換新車，應無折舊問題等
      語；被告則辯以：車損修護費用應予折舊，折舊率應為6
      成等語。查原告於事發當時所騎乘、遭被告撞損之機車係
      訴外人鮑俐云所有，鮑俐云並已將修理費用得請求之5,40
      0元債權讓與原告，業據原告提出瑞福機車行所開立之免
      用統一發票收據乙紙、原告所騎乘機車之保險證、郵局存
      證信函乙紙、及債權轉讓證明書等件為證（見本院卷第46
      至49頁），堪信為真實。按機車屬固定資產之一種，因使
      用年數不同，整體價值亦不同，自應予折舊；且依前揭瑞
      福機車行開立之收據所載，系爭機車維修之項目包含有前
      柄、左前方向燈組、內箱上下、左後踏桿組、板前叉、電
      池、面板支架及左後照鏡等，該等零件因屬機車構成部分
      ，新品品質必高於舊品，自均應予以折舊。又系爭機車係
      94年發照使用，有原告提出之保險證為憑（見本院卷第47
      頁），至98年9月11日發生本件事故時止，約使用4年；而
      依被告提出之機車折舊率表（見本院卷第61頁），4年中
      古車之折舊率為0.345【（00000000000）÷60000＝0.34
      5），則上開修復所需之零件扣除其使用4年之折舊後，剩
      餘價值為3,537元【計算式為：5400－（5400×0.345）＝
      3537】。從而，原告得向被告請求之系爭機車之修復費用
      ，應為3,537元。原告於上開範圍內之請求，核屬有據，
      應予准許。
    4.精神慰撫金部分：
      按慰藉金之審酌標準，應斟酌雙方之身分、地位、資力與
      加害之程度及其他各種情形核定相當之數額，其金額是否
      相當，自應依實際加害情形與被害人所受之痛苦及雙方之
      身分、地位、經濟狀況等關係決定之。經查：被告為高中
      畢業，名下無財產，目前打零工，無固定收入，每月約1萬
      多元；而原告原為南開大學大一生，因本件車禍休學一年
      ，無財產，且因本件車禍致腦部受損、切除脾臟等情，業
      據兩造分別陳明在卷（見本院卷第52頁）。本院斟酌兩造
      上開之身分、地位、經濟能力、上開過失行為之程度、原
      告因脾臟切除造成免疫系統下降、及造血功能受損，易遭
      受病痛侵襲，身心上所受痛苦程度等一切情狀，以及被告
      於本件車禍後，迄今拒與原告洽談賠償事宜等情，認原告
      請求精神慰撫金150萬元，並無過當，應予准許。
    5.綜上所述，原告得請求被告賠償之金額應為1,590,317元（
      計算式：醫療費用8,780元＋看護費用78,000元＋車損修護
      費用3,537元＋精神慰撫金150萬元＝1,590,317元）。
六、又按損害之發生或擴大，被害人與有過失者，法院得減輕賠
    償金額或免除之。民法第217條第1項定有明文。經查：本件
    事故發生原因，係被告駕車行經無號誌岔路口，未注意車前
    狀況，未減速慢行、及採取防避之安全措施，固有過失；而
    原告行至無號誌之交岔路口，未注意車前狀況、減速慢行，
    且未注意左方幹線道來車，暫停讓其先行，以致肇禍，原告
    就本件車禍之發生亦與有過失，已如上述。本院衡量上情，
    認原告過失情節較被告為為重，原告對本件事故之發生，應
    負擔60%之過失責任，被告則應負40%之過失責任。因之；被
    告之賠償責任應依上開比例酌減，經計算結果，原告得請求
    被告賠償之數額應為636,126元（計算方式：1,590,317×40
    %＝636,126，角不計入）。
七、復按因汽車交通事故致受害人傷害或死亡者，不論加害人有
    無過失，請求權人得依本法規定向保險人請求保險給付或向
    財團法人汽車交通事故特別補償基金請求補償。又保險人依
    本法規定所為之保險給付，視為被保險人損害賠償金額之一
    部分；被保險人受賠償請求時，得扣除之。強制汽車責任保
    險法第7、32條定有明文。查原告因本件事故已自財團法人
    汽車交通事故特別補償基金會領取補償金368,420元一節，
    為原告所不爭，且同意於本件請求金額中扣除之（見本院卷
    第51頁背面），則該補償給付應自上開准許之損害賠償金額
    中扣除之；經扣除後，原告得請求之金額為267,706元（計
    算方式：636,126－368,420＝267,706）。
八、綜上所述；原告本於侵權行為損害賠償法律關係，訴請被告
    應賠償其267,706元，及自原告準備書狀(一)繕本送達日即100
    年5月9日起至清償日止，按年息5%計算之利息，為有理由，
    應予准許。又本件所命給付金額未逾150萬元，於本院判決
    後即告確定，並無假執行之必要，原告聲請供擔保，請准為
    假執行之宣告，應予駁回。
九、本案事實已臻明確，兩造其餘攻擊防禦方法，不足以影響本
    判決結果，爰不一一論述，併此敘明。
據上論結：本件原告之訴一部有理由、一部無理由，依民事訴訟
法第79條，判決如主文。
中    華    民    國    100    年    6    月    14    日
                 民事第四庭    審判長法  官  陳蘇宗
                                     法  官  林欽章
                                     法  官  張浴美
以上正本係照原本作成。
不得上訴。
                                     書記官  阮正枝
中    華    民    國   100    年    6     月    14    日
                                                      Ａ